【裁判字號】    98,上訴,3241
【裁判日期】    980831
【裁判案由】    毒品危害防制條例
【裁判全文】
臺灣高等法院刑事判決                98年度上訴字第3241號
上  訴  人
即  被  告  甲○○
上列上訴人因違反毒品危害防制條例案件，不服臺灣士林地方法
院98年度審訴字第482 號，中華民國98年6 月30日第一審判決（
起訴案號：臺灣士林地方法院檢察署98年度毒偵字第726 號、第
742 號，嗣於原審準備程序進行中，被告就被訴事實為有罪之陳
述，經原審告知簡式審判程序意旨，並聽取當事人之意見後，原
審合議裁定依簡式審判程序進行），提起上訴，本院判決如下：
    主  文
上訴駁回。
    理  由
一、按依刑事訴訟法第350 條、第361 條、第362 條、第367 條
    規定，不服地方法院之第一審判決而上訴者，須提出上訴書
    狀，並應敘明具體理由，為上訴必備之程式；其所提出之書
    狀未敘述上訴理由，或僅曾以言詞陳述上訴理由者，均應於
    上述期間屆滿後20日內補提理由書於第一審法院。第一審法
    院經形式審查，認逾期未補提上訴理由者，應定期間先命補
    正；逾期未補正者，為上訴不合法律上之程式，應以裁定駁
    回。倘已提出上訴理由，但所提非屬具體理由者，則由第二
    審法院以上訴不合法律上之程式，判決駁回。而所謂具體理
    由，必係依據卷內既有訴訟資料或提出新事證，指摘或表明
    第一審判決有何採證認事、用法或量刑等足以影響判決本旨
    之不當或違法，而構成應予撤銷之具體事由，始克當之（例
    如：依憑證據法則具體指出所採證據何以不具證據能力，或
    依憑卷證資料，明確指出所為證據證明力之判斷如何違背經
    驗、論理法則）；倘僅泛言原判決認定事實錯誤、違背法令
    、量刑失之過重或過輕，而未依上揭意旨指出具體事由，或
    形式上雖已指出具體事由，然該事由縱使屬實，亦不足以認
    為原判決有何不當或違法者（例如：對不具有調查必要性之
    證據，法院未依聲請調查亦未說明理由，或援用證據不當，
    但除去該證據仍應為同一事實之認定），皆難謂係具體理由
    ，俾與第二審上訴制度旨在請求第二審法院撤銷、變更第一
    審不當或違法之判決，以實現個案救濟之立法目的相契合，
    並節制濫行上訴（最高法院97年度台上字第892 號判決意旨
    參照）。又第二審法院認為上訴書狀未敘述理由，依刑事訴
    訟法第367 條但書規定，始應定期間命其補正。如認上訴書
    狀已敘述理由，但其理由非屬具體，其所為上訴，即不符上
    訴之法定要件，自得逕行判決駁回，無定期命補正問題（最
    高法院97年度台上字第3599號判決要旨參照）。
二、本件原審判決略以：被告甲○○前因詐欺案件，經臺灣板橋
    地方法院以96年度易字第2410號判決處有期徒刑8 月，減為
    有期徒刑4 月，經本院以97年度上易字第1410號判決上訴駁
    回確定，於民國（下同）97年8 月28日易科罰金執行完畢；
    又因施用第二級毒品案件，經臺灣臺北地方法院裁定送觀察
    、勒戒後，認無繼續施用毒品傾向，於97年2 月12日釋放，
    並經臺灣臺北地方法院檢察署檢察官於97年2 月14日以96年
    度毒偵字第2403號不起訴處分確定。詎其仍不知悔改，於上
    開觀察、勒戒執行完畢釋放後之5 年內，復基於施用第一級
    毒品海洛因之犯意，於98年4 月4 日凌晨零時20分許為警採
    尿時起回溯120 小時內之某時許，在不詳地點，以將海洛因
    摻入香菸內點燃吸食之方式，施用海洛因1 次。嗣經集尿液
    送驗，檢驗呈嗎啡陽性反應，始獲悉上情。上開犯罪事實，
    業據被告於原審準備程序及審理時坦承不諱，並有臺灣尖端
    先進生技醫藥股份有限公司98年4 月15日濫用藥物檢驗報告
    、應受尿液採驗人尿液檢體採集送驗紀錄表、臺北市政府警
    察局偵辦毒品案件尿液檢體委驗單、自願受搜索同意書、搜
    索扣押筆錄、扣押物品目錄表、照片2 張在卷可憑。被告自
    白核與事實相符，本案事證明確，被告犯行堪以認定。按觀
    察、勒戒或強制戒治執行完畢釋放後，5 年內再犯毒品危害
    防制條例第10條施用毒品之罪者，應依法追訴，毒品危害防
    制條例第23條第2 項定有明文。查被告前因施用毒品案件，
    經法院裁定送觀察勒戒後，認無繼續施用毒品傾向，於97年
    2 月12日執行完畢釋放出所，並經臺灣臺北地方法院檢察署
    檢察官以96年度毒偵字第2403號不起訴處分確定，有刑案資
    料查註紀錄表、全國施用毒品案件紀錄表、受觀察勒戒人毒
    品及前科紀錄簡列表及臺灣臺北地方法院檢察署96年度毒偵
    字第2403號不起訴處分書在卷可參。是被告於上開觀察勒戒
    執行完畢釋放後，5 年內再犯本案施用第一級毒品罪行，依
    前開法條之規定，應依法追訴，本院自得依法論罪科刑。查
    海洛因係毒品危害防制條例第2 條第2 項第1 款所稱之第一
    級毒品，不得持有、施用，被告持以施用，因認被告所為係
    犯違反毒品危害防制條例第10條第1 項之施用第一級毒品罪
    。被告持有第一級毒品後進而施用，其持有毒品之低度行為
    ，為施用毒品之高度行為所吸收，不另論罪。被告有事實欄
    所述犯罪科刑執行情形，有本院被告前案紀錄表附卷可參，
    其於有期徒刑執行完畢後，5 年內故意再犯有期徒刑以上之
    本罪，應依刑法第47條第1 項之規定論以累犯，並加重其刑
    。爰審酌被告僅各施用海洛因1 次及犯罪戕害自己身心健康
    ，與犯罪後供認犯行之態度等一切情狀，量處有期徒刑8 月
    。
三、本件上訴人即被告甲○○不服原審就施用第一級毒品部分之
    判決，提起上訴，理由載稱：「被告無任何跡象施用第一級
    毒品海洛因：(一)被告在警詢時已經服用精神科夜間藥，已無
    意識，就診紀錄自97年10月迄今，診斷證明在卷。於採尿過
    程完全不知警方所云，98年4 月4 日凌晨20分警採尿起回溯
    120 小時內某時，在不詳地點，以將海洛因摻入香煙內點燃
    吸食之方式施用海洛因1 次，都無犯罪相關動機，被告雖有
    施用安毒紀錄，也坦然接受判決無議，被告對於海洛因、嗎
    啡甚感厭惡，絕無犯意。(二)被告係毒品列管人口，多次經警
    通知採集尿液送驗均無嗎啡陽性反應，可見被告無犯意。(三)
    主管機關驗尿標準，必須以100 西西尿液裡所含嗎啡成分超
    過300 毫克，才算有濫用毒品嫌疑」云云（至原審就被告2
    次施用第二級毒品部分，則未聲明不服，業據其於前開刑事
    上訴狀中敘明，併此敘明）。惟查：原審判決既已詳細記載
    認定被告犯罪之證據及理由，並已審酌關於刑法第57條科刑
    之一切情狀，在適法範圍內行使其量刑之裁量權，核無違法
    或不當之情形。況被告於原審準備程序、審理程序中，經審
    判長訊問對於檢察官起訴之犯罪事實有無爭執、是否認罪時
    ，被告均回答全部認罪，並同意進行簡式審判程序等情，此
    有原審法院98年6 月23日準備程序筆錄第2 頁、同日審判筆
    錄第1 至5 頁在卷可稽（見原審卷第31頁、第34至38頁）。
    況被告於98年4 月4 日經警查獲時，將其親採之尿液送驗結
    果，初步檢驗結果呈鴉片陽性反應，再以氣象層析質譜儀確
    認檢驗呈嗎啡陽性反應（322ng/ml），有臺灣尖端先進生技
    醫藥股份有限公司98年4 月15日濫用藥物檢驗報告在卷可稽
    （見偵字第742 號卷第55頁），是被告上開上訴意旨，原審
    判決於理由內業已詳予論敘審酌，且並未依卷內現有訴訟資
    料指摘原審判決採證、認事、用法、量刑有何不當或違法之
    處，自非屬上訴第二審之具體理由，其上訴不合法律上之程
    式，爰不經言詞辯論予以駁回。
據上論斷，應依刑事訴訟法第367 條前段、第372 條，判決如主
文。
中    華    民    國    98    年    8     月    31    日
            刑事第十四庭  審判長法  官  陳志洋
                                法  官  謝靜恒
                                法  官  謝靜慧
以上正本證明與原本無異。
如不服本判決，應於收受送達後10日內向本院提出上訴書狀，其
未敘述上訴之理由者並得於提起上訴後10日內向本院補提理由書
（均須按他造當事人之人數附繕本）「切勿逕送上級法院」。
                                書記官  陳泰寧
中    華    民    國    98    年    9     月    2     日
附錄論罪科刑法條：
毒品危害防制條例第十條第一項：
施用第一級毒品者，處 6 月以上 5 年以下有期徒刑。


司法院資訊處製作；財團法人民間司法改革基金會備份。
